【裁判字號】    96,上,143
【裁判日期】    970318
【裁判案由】    侵權行為損害賠償
【裁判全文】
臺灣高等法院臺南分院民事判決    96年度上字第143號
上  訴  人  甲 ○ ○
訴訟代理人  乙 ○ ○
被  上訴人  亞輪交通有限公司
法定代理人  丙○○○
上列當事人間請求侵權行為損害賠償事件，上訴人對於中華民國
96年5月24日台灣嘉義地方法院95年度訴字第497號第一審判決提
起上訴，本院於97年3月4日言詞辯論終結，茲判決如下：
    主  文
上訴駁回。
第二審訴訟費用由上訴人負擔。
    事  實
甲、上訴人方面：
一、聲明：(一)原判決不利於上訴人部分廢棄。(二)上廢棄部分，被
    上訴人應給付上訴人新台幣（下同）291萬8459元，及自民
    國（下同）94年7月15日起至清償日止，按週年利率百分之5
    計算之利息。(三)第一、二審訴訟費用由被上訴人負擔。(四)願
    供擔保宣告假執行。
二、陳述：除與原判決記載相同者，茲引用之外，補稱：
  (一)按遊覽車依規定應該行駛於外車道，惟被上訴人行駛在中線
    車道，已有違規。且被上訴人之遊覽車未依規定裝置記錄器
    ，亦有違法之處，被上訴人應依民法第191條之規定負賠償
    責任。
  (二)本件另一肇事者翁俊德駕駛之小貨車於遭被上訴人之遊覽車
    撞擊前，並無翻車。原審證人吳坤耀之證詞不足採信。另交
    通大學之鑑定報告認為系爭小貨車行駛於內車道，因超重爆
    胎失控而翻車侵入外車道，致遭被上訴人之遊覽車撞擊，惟
    依交通事故現場圖，小貨車之刮地痕、煞車痕起自內車道、
    止於中車道之內側，而無延伸至外車道而無翻車痕跡，足認
    上開鑑定報告不實。
  (三)原審判決訴外人翁俊德應給付上訴人310萬8459元之本息，
    ，上訴人就被駁回部分，再請求慰撫金70萬元及追加請求出
    院後專人照顧105天，每天2,000元共21萬元，以上合計請求
    401萬8459元，惟因上訴人嗣與訴外人翁俊德以110萬元達成
    和解，累計不足291萬8459元，此部分應由被上訴人賠償。
三、證據：援用第一審所提證據。
乙、被上訴人方面：
一、聲明：(一)上訴駁回。(二)第二審訴訟費用由上訴人負擔。
二、陳述：除與原判決記載相同者，茲引用之外，補稱：
    小貨車爆胎後車輛已經無法掌控，才會偏向外車道與大客車
    相撞。上訴人認為交通大學鑑定不足採信，我找不出還有什
    麼其他更高的機關可以採信。證人吳坤耀是跟在現場後面的
    車輛，是現場目睹的人，其證言應屬實，上訴人認其證言不
    可採，應係臆測之詞。
三、證據：援用第一審所提證據。
    理  由
一、上訴人起訴主張：原審另一被告翁俊德（已和解）係從事承
    包小型鋼鐵焊接工程之包商，94年3月11日，翁俊德駕駛車
    牌號碼7S-2071號自用小貨車，理應注意並能注意裝載貨物
    時，不得超過核定之總重量2.7公噸，竟疏未注意，將其施
    工所用之工程機具全數裝載於自用小貨車上，致使該自用小
    貨車之總重量（未含駕駛及乘客之重量）達3.6公噸，同日
    下午16時10分許，翁俊德駕駛上開自用小貨車，搭載伊之受
    僱人即上訴人，由雲林工地欲返回高雄縣，行經國道三號高
    速公路南下285.6公里處之內側車道時，因超載過重致上開
    自用小貨車之左後輪爆胎，車速失控，向右偏入中間車道，
    適有被上訴人所僱之駕駛即訴外人張簡楓纖，駕駛車牌號碼
    677-FF號之營業大客車，內載屏東市大同國小師生，行駛於
    上開路段之中間車道，因閃避不及而撞擊前開自用小貨車，
    導致小貨車翻滾車身全毀，大客車衝撞該路段之護欄，造成
    訴外人張簡楓纖跌入路旁斜坡，傷重不治死亡，上訴人則受
    有頭部外傷併臉部撕裂傷、右近端脛骨粉碎性骨折、左遠端
    脛骨開放性骨折、左手壓紮傷併食指、無名指、小指截肢、
    左手中指開放性骨折等嚴重傷害，本件車禍原因，係由原審
    另一被告翁俊德、訴外人張簡楓纖（已死亡）共同侵權所致
    ，應負連帶賠償責任，被上訴人亞輪公司係張簡楓纖之僱用
    人，應負僱主連帶賠償責任。為此依民法第184條、第185條
    、第188條第1項、第193條、第195條之規定提起本訴，訴請
    被上訴人應與原審另一被告翁俊德連帶給付上訴人784萬729
    1元（其中醫療費1萬5333元、喪失或減少勞動能力之損失68
    3萬1958元、精神慰撫金100萬元）暨其利息等語。（原審判
    決原審另一被告翁俊德應給付上訴人310萬8459元，及自民
    國94年7月15日起至清償日止，按週年利率百分之5計算之利
    息，駁回上訴人對翁俊德其餘之訴及對被上訴人全部之訴。
    上訴人就敗訴部分，再請求其中慰撫金70萬元，並追加請求
    看護費用21萬元，合計上訴人請求總金額為401萬8459元，
    惟上訴人嗣於96年12月5日與原審另一被告翁俊德達成訴訟
    上和解，賠償110萬元，上訴人乃減縮對被上訴人之請求291
    萬8459元及其利息。）
二、被上訴人則以：本件車禍之肇事責任歸屬，係訴外人翁俊德
    駕駛自小貨車因負載超重，左後輪爆胎，導致操控失當而翻
    車，侵入外車道撞擊被上訴人所有之大客車，此有國立交通
    大學鑑定意見書及台灣嘉義地方法院檢察署94年度偵字第27
    46號起訴書可證，證人吳坤耀是跟在現場後面的車輛，是現
    場目睹的人，其證言應屬實，上訴人認其證言不可採，應係
    臆測之詞。訴外人翁俊德之過失係本件肇事車禍之主因，被
    上訴人並無過失云云，資為抗辯。
三、上訴人主張：原審另一被告翁俊德於94年3月11日，駕駛車
    牌號碼7S-2071號自用小貨車，車上裝載施工工程之機具，
    致使該自用小貨車之總重量（未含駕駛及乘客之重量）達3.
    6公噸，超過該自用小貨車所能承載之總重量2.7公噸。嗣於
    同日下午16時10分許，搭載伊之受僱人即上訴人，行經國道
    三號高速公路南下285.6公里處之內側車道時，上開自用小
    貨車之左後輪爆胎，並與被上訴人所僱之駕駛即訴外人張簡
    楓纖所駕駛之車牌號碼677-FF號營業大客車，發生碰撞，造
    成上訴人受有頭部外傷併臉部撕裂傷、右近端脛骨粉碎性骨
    折、左遠端脛骨開放性骨折、左手壓紮傷併食指、無名指、
    小指截肢、左手中指開放性骨折之傷害各情，此有上訴人提
    出財團法人嘉義基督教醫院、醫療費用收據、身心障礙手冊
    等影本各1份及照片2幀等為證，復為兩造所不爭（附民卷第
    5頁、第9頁，原審卷第26頁、第27頁，本院卷第63頁）。而
    原審另一被告翁俊德因本件車禍肇事，刑事業務過失致死責
    任部分，經原審法院94年度交訴字第20號判決判處有期徒刑
    3年6月，翁俊德不服提起上訴，復經本院95年度交上訴字第
    807號刑事判決駁回上訴，目前上訴第三審審理中，並有原
    審法院94年度交訴字第20號業務過失致死刑事卷影本在卷足
    按，上訴人主張因本件車禍受傷，堪信真正。
四、上訴意旨主張「系爭小貨車於遭撞擊前並未先翻車；且被上
    訴人未依規定行駛於外車道」，惟為被上訴人所否認。本件
    應審究之爭點，在於「被上訴人之受僱人張簡楓纖就系爭車
    禍之發生，有無過失責任（亦即，被上訴人是否應負民法第
    188條之僱用人責任）？」，茲查：
  (一)有關系爭車禍發生之經過始末，據原審證人吳坤耀於本件刑
    事庭中證述：「我有親眼目睹本件車禍的發生，我在國道三
    號內側車道，我跟在肇事小貨車後方，中間並沒有其他車輛
    」、「當時小貨車爆胎有白色煙霧，小貨車爆胎後馬上往外
    衝，而且還翻滾，撞到大客車的角約駕駛座的地方後，大客
    車因此就往小貨車方向倒有壓到小貨車，就滑到路肩衝到護
    欄。小貨車往外衝時是在翻滾狀態」、「（擦撞到，遊覽車
    在何車道？）外車道。」、「小貨車車體有翻滾，但它還是
    繼續前進，最後擦撞到大客車，大客車當時是在肇事小貨車
    右後方的外側車道上」、「可以確定是小貨車的車頭（擦撞
    遊覽車）」等語明確（偵查卷第34頁、第35頁，原審刑事卷
    第211頁至第214頁），按證人吳坤耀當時係行駛在原審另一
    被告翁俊德所駕駛之小貨車後方，就事故之發生，應能清楚
    目擊，其就系爭小貨車如何翻滾、碰撞等細節，所述甚詳，
    其與兩造均無親屬或其他利害關係，證言應堪採信。另證人
    李健濱（坐在大客車司機旁之領隊）亦證稱：「我在車上坐
    斜的，看到有藍色的東西閃過」、「（問：藍色的東西是什
    麼？）小貨車」等情（原審刑事卷第205頁），足證小貨車
    係行駛於內側車道，於超越大客車後在前行駛。
  (二)依本件交通事故現場草圖所示（警卷第105頁、第105-1頁）
    ，系爭小貨車刮地痕與煞車滑痕起點均位於內側車道之內側
    ，刮地痕之痕跡止於外側車道，煞車滑痕之痕跡則止於中間
    車道；大客車之煞車滑痕自外側車道靠中間車道處開始，直
    到外側路肩；小貨車上之物品均散落大客車煞車滑痕之後。
    足認小貨車係自內側車道往外側車道偏駛，於外側車道靠中
    間車道處撞擊大客車。另依現場採證照片所示（採證照片另
    裝訂成冊附於刑事卷宗）：小貨車右後輪鋼圈外徑內緣有
    白色粉土（第11頁），而路面白色標線則有漆料遭刮除之情
    況（第27頁），應認小貨車肇事過程中曾以右側車身刮擦路
    面。另小貨車右後視鏡之鋁質底座明顯磨損，且刮痕走向為
    由下往上（第5頁），應認小貨車曾右側著地且底盤朝前滑
    行。大客車左前角留有小貨車漆料痕跡，且該漆痕呈現不
    規則走向（第19頁至第21頁），對照小貨車方面，則係左前
    車頭處留有遊覽車粉紅色漆料之擦痕，且走向由右至左（第
    4頁）；小貨車左大樑前端下緣並附著大客車之玻璃碎片（
    第5頁），是小貨車應係翻滾後始與大客車擦撞，且小貨車
    於右側著地、底盤朝上時，曾接觸大客車前端擋風玻璃。依
    上開現場圖及照片所顯現之狀況，與上述證人吳坤耀、李健
    濱所述事發情節，亦相符合。
  (三)本件經原審刑事庭囑託國立交通大學鑑定肇事原因，亦認「
    小貨車行駛內側車道，負載超重，左後輪爆胎，導致操控失
    當而翻車，侵入外側車道遭遊覽車（即本案大客車）撞擊，
    為肇事原因。張簡楓纖駕駛遊覽車行駛外車道，措手不及撞
    擊已翻覆之小貨車，無肇事因素」，有鑑定意見書在卷足憑
    （偵查卷第110頁至第112頁）。此外，該案實際鑑定人即國
    立交通大學運輸科技與管理學系教授吳宗修於原審刑事庭亦
    到庭結證：「（問：根據你觀察的結果，小貨車與大貨車有
    無發生碰撞？）有」、「（問：碰撞位置？）大客車的左前
    角有跟小貨車接觸，但其接觸不是單一的接觸。小貨車碰撞
    的位置我不確定，但是小貨車在翻滾中左前樑有碰到大客車
    。因為小貨車左前樑下有黏到玻璃，該玻璃是大客車的。」
    、「可以確定小貨車先右側兩輪離地，才兩車相撞」等語在
    卷（原審刑事卷第273頁、第274頁），亦與證人吳坤耀、李
    健濱所述肇事情形一致，足認本件車禍肇事原因，係原審另
    一被告翁俊德在車輛左後輪爆胎後操控失當，造成小貨車翻
    滾，並侵入中間車道後，始與大客車相撞，與本院認定相同
    ，堪予採信，上訴人請求再送鑑定，核無必要。
  (四)上訴人復主張「訴外人張簡楓纖所駕駛之大客車因違規行駛
    於中間車道，致追撞系爭小貨車；小貨車之前並無翻滾。」
    云云。惟上訴人所為上開主張，並未舉證以實其說，尚難採
    信。且按道路交通安全規則第98條第1項明定「汽車在同向
    二車道以上之道路（車道數計算，不含車種專用車道、機車
    優先道及慢車道），除應依標誌或標線之指示行駛外，並應
    遵守下列規定：一、大型汽車在同向三車道以上之道路，除
    準備左轉彎外，不得在內側車道行駛。」，因此，縱使訴外
    人張簡楓纖所駕駛之大客車於當時係行駛於中間車道，尚無
    違規可言。而本件車禍發生後，小貨車車頭全毀、車斗脫離
    車體及車身嚴重變形；大客車則僅右前車燈缺損，左前避震
    器、輪胎損壞，右前輪胎破損，且小貨車左前車頭有與大客
    車撞擊痕跡且留有大客車油漆痕，依兩車車損部位判斷，應
    排除原審另一被告翁俊德所駕駛之小貨車遭訴外人張簡楓纖
    所駕駛之大客車自後追撞之可能。又小貨車於車禍發生後，
    車身嚴重變形，應係車身翻滾所致，上訴人上開所辯，不足
    採信。
五、綜上所述，被上訴人之受僱人張簡楓纖所駕駛之大客車，所
    以撞擊系爭小貨車，係因系爭小貨車突然自內側車道向右侵
    入外側車道，大客車駕駛張簡楓纖駕駛大客車正常行駛於外
    側車道，並無其他違規駕駛之情事，其對車禍之突發事件並
    無預見防範及注意之可能，依法並無過失，上訴人主張駕駛
    人張簡楓纖應有過失，被上訴人應負僱用人責任，並無理由
    ，原審駁回上訴人在第一審之訴及假執行之聲請，經核並無
    違誤，上訴意旨指摘原判決不當，求為廢棄改判，非有理由
    ，應予駁回。
六、本件事證已臻明確，兩造其餘攻擊防禦方法及證據資料，核
    與本件判決結果不生影響，不予一一論述，併予敘明。
結論：本件上訴為無理由，依民事訴訟法第四百四十九條第一項
，第七十八條判決如主文。
中    華    民    國    97    年    3    月     18    日
                  民事第三庭      審判長法  官  陳光秀
                                        法  官  莊俊華
                                        法  官  曾平杉
上為正本係照原本作成。
如對本判決上訴，須於判決送達後20日內向本院提出上訴狀，未
表明上訴理由者，應於上訴後20日內，向本院提出理由書（須附
繕本）。依法須繳納裁判費並應委任律師為訴訟代理人，始得上
訴。
中    華    民    國    97    年    3    月     18    日
                                        書記官  葉秀珍
【附記】
民事訴訟法第466條之1：
(1)對於第二審判決上訴，上訴人應委任律師為訴訟代理人。但上
  訴人或其法定代理人具有律師資格者，不在此限。
(2)上訴人之配偶、三親等內之血親、二親等內之姻親，或上訴人
  為法人、中央或地方機關時，其所屬專任人員具有律師資格並
  經法院認為適當者，亦得為第三審訴訟代理人。
民事訴訟法第466條之2：
  上訴人無資力委任訴訟代理人者，得依訴訟救助之規定，聲請
  第三審法院為之選任律師為其訴訟代理人。


司法院資訊處製作；財團法人民間司法改革基金會備份。
